【裁判字號】    98,訴,932
【裁判日期】    981009
【裁判案由】    搶奪
【裁判全文】
臺灣基隆地方法院刑事判決        98年度訴字第932號
公  訴  人  臺灣基隆地方法院檢察署檢察官
被      告  甲○○
上列被告因搶奪案件，經檢察官提起公訴（98年度偵字第2992號
），並經本院合議庭裁定由受命法官獨任進行簡式審判程序，判
決如下：
    主      文
甲○○意圖為自己或第三人不法之所有，而搶奪他人之動產，處
有期徒刑肆月，如易科罰金以新台幣壹仟元折算壹日。
    事實及理由
一、本件證據應補充：「被告於本院準備程序及審判程序之自白
    」外，餘犯罪事實、證據及應適用之法條均引用如附件檢察
    官起訴書之記載。
二、據上論斷，應依刑事訴訟法第273條之1第1項、第284條之1
    、第299條第1項前段、第310條之2、第454條第2項，刑法第
    325條第1項、第19條第2項、第41條第1項前段，刑法施行法
    第1條之1，判決如主文。
本案經檢察官丙○○到庭執行職務。
中    華    民    國    98    年    10    月    9     日
                  刑事第四庭法  官    何怡穎
以上正本證明與原本無異。
如不服本判決應於收受送達後10日內向本院提出上訴書狀，並應
敘述具體理由；其未敘述上訴理由者，應於上訴期間屆滿後20日
內向本院補提理由書(均須按他造當事人之人數附繕本)「切勿逕
送上級法院」。
中    華    民    國    98    年    10    月    9     日
                            書記官    鄭梅君
附錄本案論罪科刑法條：
中華民國刑法第325條
意圖為自己或第三人不法之所有，而搶奪他人之動產者，處6 月
以上5年以下有期徒刑。
因而致人於死者，處無期徒刑或7年以上有期徒刑，致重傷者，
處3年以上10年以下有期徒刑。
第1項之未遂犯罰之。
附件：
臺灣基隆地方法院檢察署檢察官起訴書
                                      98年度偵字第2992號
    被      告  甲○○  男  37歲（民國○○年○○月○○日生）
                        住臺北縣金山鄉○○村○○路53號
                        國民身分證統一編號：Ｚ000000000號
上列被告因搶奪案件，已經偵查終結，認應提起公訴，茲將犯罪
事實及證據並所犯法條分敘如下：
        犯罪事實
一、甲○○因罹患有單純型精神分裂症、非器質性睡眠障礙及泛
    焦慮症致其「辨識行為違法之能力」及「依其辨識而行為之
    能力」顯著減低，竟意圖為自己不法之所有，於民國98年6
    月26日23時18分許，騎乘車牌號碼LR2-391號重型機車，行
    經臺北縣金山鄉○○村○○○路51之1號乙○○所經營「玟
    瑄」檳榔攤處，佯稱要購買新臺幣（下同）50元之檳榔1包
    ，並向乙○○表示要其一併拿出950元以供找零之用。乙○
    ○不疑有他，先將檳榔交予甲○○，並以左手緊握900元紙
    鈔，紙鈔內尚夾有50元硬幣1枚，甲○○乃趁乙○○不及防
    備之際，以左手搶奪乙○○手中握有之950元現金得手，乙
    ○○驚覺遭搶，緊抓甲○○握錢之左手，要求甲○○還錢，
    詎料甲○○竟騎車加速往萬里方向逃逸，並將乙○○在地面
    拖行4、5公尺，造成其右小腿擦傷（傷害部分，未據告訴）
    。嗣乙○○報警始循線查獲。
二、案經臺北縣政府警察局金山分局報告偵辦。
        證據並所犯法條
一、證據清單暨待證事實
  ┌──┬─────────┬────────────┐
  │編號│  證  據  清  單  │   待    證    事    實 │
  ├──┼─────────┼────────────┤
  │一、│被告甲○○之供述。│被告於警詢時供稱：案發當│
  │    │                  │天身穿綠色上衣及深綠色短│
  │    │                  │褲並有騎乘機車外出，隔天│
  │    │                  │警察在伊身上有查獲檳榔1 │
  │    │                  │包等事實。復偵查中改稱有│
  │    │                  │穿著上開衣褲並騎乘機車外│
  │    │                  │出，當天並沒有到檳榔攤，│
  │    │                  │隔天員警在身上找到1包檳 │
  │    │                  │榔，常喝醉後精神病發作起│
  │    │                  │來，做什麼都不知道等情。│
  ├──┼─────────┼────────────┤
  │二、│證人即被害人乙○○│全部犯罪事實。          │
  │    │之指證。          │                        │
  ├──┼─────────┼────────────┤
  │三、│案發現場照片4張。 │搶奪發生現場之事實。    │
  ├──┼─────────┼────────────┤
  │四、│查獲機車照片6張。 │被告所使用車牌號碼      │
  │    │                  │LR2-391重型機車之事實。 │
  ├──┼─────────┼────────────┤
  │五、│查獲被告穿著衣物照│被告當天所穿綠色上衣極深│
  │    │片9張。           │綠色短褲之事實。        │
  ├──┼─────────┼────────────┤
  │六、│勘驗乙○○右小腿擦│乙○○右小腿有擦傷結痂傷│
  │    │傷照片2張。       │口之事實。              │
  ├──┼─────────┼────────────┤
  │七、│被告所使用之行動電│甲○○於98年6月26日22時 │
  │    │話0000000000雙向通│54分11秒位於臺北縣金山鄉│
  │    │聯記錄。          │中山路106號之事實。     │
  └──┴─────────┴────────────┘
二、訊據被告甲○○固坦承於上開時間身穿綠色上衣及深綠色短
    褲，騎乘車牌號碼LR2-391號重型機車外出，隔天身上有檳
    榔1包乙節，惟矢口否認涉有何搶奪罪嫌，辯稱：當天晚上
    有喝很多酒，並且有中度精神障礙，記得購買檳榔1包有付
    錢，至於有無向檳榔攤搶走現金950元，伊也不知道云云。
    經查：
（一）被告先佯稱購買檳榔，取得檳榔1包後，趁乙○○不及防
      備之際，搶奪其手中950元現金，業據證人乙○○於警詢
      時及偵查中結證綦詳，並有案發現場照片4張在卷可稽，
      復自被告所使用之行動電話0000000000雙向通聯記錄1份
      所示，在案發前22時54分11秒，被告使用行動電話基地台
      所在位置係為臺北縣金山鄉○○路106號之事實，可見被
      告當時係在金山鄉附近地區活動，再者，乙○○對於案發
      當時被告身著綠衣、深綠色短褲及機車特徵，記憶猶深，
      始能在警局逐一指認，此有查獲機車照片6張及查獲被告
      穿著衣物照片9張均在卷可憑，顯見當日被告確曾到過乙
      ○○經營之檳榔攤，更何況被告事後遭警方在身上查獲檳
      榔1包，並無法說出購買來源，益見被告在上開地點向乙
      ○○購買檳榔1包乙節，堪以採信，末就乙○○右膝確有
      擦傷結痂疤痕，此經當庭勘驗屬實，並有勘驗乙○○右小
      腿照片2張附卷可稽，足見被告加速逃逸並將乙○○在地
      面拖行4、5公尺乙情，當屬有據，準此，被告對乙○○確
      有行搶等情，當堪予採信。
（二）被告辯稱：伊患有中度精神障礙，故有無搶奪現金950元
      ，並不知道云云。觀之被告精神科病歷，其所載主要問題
      為「脾氣突然失控、衝動、頭痛、失眠及多疑等徵狀」，
      其診斷結果為罹患「單純性精神分裂症」、「非器質性睡
      眠障礙」及「泛焦慮症」，此有被告北海岸金山醫院及南
      光神經科醫院病歷影本各1份在卷可按，被告所謂中度精
      神障礙僅為脾氣暴躁及失眠等情狀，尚難謂有精神智能完
      全喪失之情形存在，被告行搶當日，精神狀態確有異常之
      處，此據乙○○證稱：被告行搶當日看起來怪怪的，但沒
      有喝酒，感覺有點恍神等語，可見被告於案發當時精神狀
      態確有異常，但並未有飲酒等情，是則被告行為時應係因
      精神障礙，依其辨識行為之能力，顯著減低，然尚未達欠
      缺依其辨識之能力程度。綜上所述，被告甲○○搶奪罪嫌
      堪予認定。
二、按搶奪罪之性質，係乘人不備而掠取之，故須用不法之腕力
    ，自財物所持人支配範圍內，移轉於自己之所持，方與該項
    罪質相符，此觀最高法院19年上字第533號判例意旨可知。
    查案發當時乙○○先將檳榔1包交付予被告，其左手緊握現
    金950元，上開財物均尚在其支配範圍之下，被告猶仍以左
    手搶奪現金950元，當屬用不法之腕力為之，是核被告所為
    ，係犯刑法第325條第1項之罪嫌。另查，被告罹患有單純型
    精神分裂症、非器質性睡眠障礙及泛焦慮症致其「辨識行為
    違法之能力」及「依其辨識而行為之能力」顯著減低之情況
    下，罹犯本案，請依刑法第19條第2項規定，減輕其刑。
三、依刑事訴訟法第251條第1項提起公訴。
    此  致
臺灣基隆地方法院
中    華    民    國    98    年    8     月    26    日
                          檢  察  官  李豫雙
本件正本經證明與原本無異
中    華    民    國    98    年    9     月    2     日
                          書  記  官  陳威志
附錄本案所犯法條：刑法第325條第1項：
意圖為自己或第三人不法之所有，而搶奪他人之動產者，處6月
以上5年以下有期徒刑。


司法院資訊處製作；財團法人民間司法改革基金會備份。
